臺灣嘉義地方法院民事判決　　　　　　　 93年度訴字第630號
原　　　告　甲○○
被　　　告　丙○○
　　　　　　乙○○
　　　　　　丁○○
　　　　　　己○○
兼前一人訴　林豐雄
訟代理人
被　　　告　庚○○
　　　　　　戊○○
當事人間請求分割共有物事件，本院於民國九十四年九月二十八
日言詞辯論終結，判決如下：
    主      文
兩造共有坐落於嘉義縣中埔鄉○○○段二一九地號土地、地目田
、面積三五六九平方公尺，同段二一九之一地號土地、地目田、
面積六Ｏ二五平方公尺，同段二一九之四地號土地、地目田、面
積五九一六平方公尺應合併分割如附圖所示Ａ部分面積五七七平
方公尺、Ｃ部分面積五八二平方公尺分歸被告庚○○取得，Ｂ部
分面積八五Ｏ平方公尺、Ｅ部分面積九四九平方公尺、Ｋ部分面
積三四三平方公尺，分歸被告己○○取得，Ｄ部分面積一二四七
平方公尺分歸被告戊○○取得，Ｆ部分面積一九九二平方公尺、
Ｈ部分面積九三六平方公尺、Ｊ部分面積一一五七平方公尺分歸
被告乙○○取得，Ｇ部分面積二九ＯＯ平方公尺分歸被告丁○○
取得，Ｉ部分面積二九Ｏ四平方公尺分歸被告丙○○取得，Ｌ部
分面積六八五平方公尺分歸原告取得。
訴訟費用由兩造依附表所示比例負擔。
    事實及理由
壹、原告主張:
一、兩造共有坐落於嘉義縣中埔鄉○○○段二一九地號，地目田
    ，面積三五六九平方公尺；同段二一九之一地號，地目田，
    面積六○二五平方公尺；同段二一九之四地號地目田，面積
    五九一六平方公尺合計三筆土地。原告就該三筆土地應有部
    分均為十五分之二，被告丙○○、乙○○、丁○○應有部分
    均各為五分之一，被告己○○應有部分均係十五分之一，被
    告戊○○、庚○○應有部分均各為十分之一。該三筆土地無
    因使用目的不能分割亦無定有不分割期限契約之情形，因兩
    造不能協議決定分割方法故訴請分割。而因三筆土地相鄰，
    為期土地整體利用，請准予合併分割並依兩造原耕作位置為
    分割，而聲明：如主文所示。
二、證據：提出相片四張、土地登記謄本三份、地籍圖一份為證
    。
貳、被告抗辯:
    均同意合併分割並依原告所提分割方案為分割。
參、本院依職權囑託地政機關勘測三筆土地使用現況之面積位置
    並繪製現況圖及分割方案圖。。
肆、本院判斷：
一、原告主張兩造共有上開相鄰之三筆土地，兩造就上開三筆土
    地之應有部分比例均相同，三筆土地均無因物之使用目的不
    能分割或兩造定有不分割期限契約之情形，然兩造不能協議
    決定分割方法，此有土地登記謄本、地籍圖附卷為憑，而被
    告對此亦不爭執，應認為真實，故原告依民法第八百二十四
    條第二項訴請裁判分割，依法有據。現就原告所提分割方案
    審酌如下：該三筆土地，除二一九之四地號土地形狀較方整
    外，二一九地號及二一九之一地號土地均係狹長形土地，該
    三筆土地均有通路以與外面聯絡，二一九及二一九之一地號
    土地均種植芒果樹及檳榔樹、二一九之四地號土地西北側種
    植木瓜業經本院履勘現場屬實，復囑託嘉義縣水上地政事務
    所派員實施測量，分別製有履勘筆錄及九十四年三月七日複
    丈成果圖在卷為憑，並有原告所提現場照片四張附卷為證。
    依原告所提合併分割方案，能避免各該筆土地過於細分致難
    利用；而兩造所分得之各該部分均有通路對外連接公路；且
    形狀完整能使所分得土地發揮有效之利用，並符合兩造原使
    用現況；而被告於本院審理時均陳明願依原告所提分割方案
    為分割，故原告所提分割方案能發揮三筆土地之整體利用價
    值，並兼顧全體共有人之利益及意願，而認原告所提分割方
    案為妥適。
二、每宗耕地分割後每人所有面積未達○．二五公頃者，不得分
    割。但有下列情形之一者，不在此限：…四、本條例中華民
    國八十九年一月四日修正施行前之共有耕地，得分割為單獨
    所有。農業發展條例第十六條第一項第四款定有明文。
    雖被告庚○○所分得之Ａ部分面積五七七平方公尺、Ｃ部分
    面積五八二平方公尺；被告己○○所分得之Ｂ部分面積八五
    Ｏ平方公尺、Ｅ部分面積九四九平方公尺、Ｋ部分面積三四
    三平方公尺；被告戊○○所分得之Ｄ部分面積一二四七平方
    公尺，被告乙○○所分得之Ｆ部分面積一九九二平方公尺、
    Ｈ部分面積九三六平方公尺、Ｊ部分面積一一五七平方公尺
    ；原告所分得之Ｌ部分面積六八五平方公尺，均各不足二五
    ＯＯ平方公尺（即○．二五公頃）。然依卷附該三筆土地之
    土地登記謄本，該三筆土地均係農業發展條例八十九年一月
    四日修正施行前即成立共有關係之土地，依農業發展條例第
    十六條第一項第四款規定，仍不受分割最小面積零點二五公
    頃之限制，故原告主張之分割方案為可採。
    綜前所述，原告依民法第八百二十四條第二項之法律關係訴
    請裁判分割共有物，為有理由，應予准許。
伍、因共有物分割涉訟，由敗訴當事人負擔訴訟費用顯失公平者
    ，法院得酌量情形，命勝訴之當事人負擔。民事訴訟法第八
    十條之一定有明文。依上開規定，本院認訴訟費用應由兩造
    依應有部分比例負擔。
陸、結論：原告之訴為有理由，依民事訴訟法第七十八條、第八
    十條之一，判決如主文。
中　　華　　民　　國　　94　　年　　10　　月　　12　　日
               民二庭審判長法  官  蔡虔霖
                           法  官  林福來
                           法　官　陳琪媛
以上正本係照原本作成
如對本判決上訴須於判決送達後20日內向本院提出上訴狀
中　　華　　民　　國　　94　　年　　10　　月　　12　　日
                           書記官　林柑杏
附表
┌──────┬─────────┬──────────┐
│姓        名│  應有部分比例    │  訴訟費用負擔比例  │
├──────┼─────────┼──────────┤
│甲  ○  ○  │       2/15       │        2/15        │
├──────┼─────────┼──────────┤
│丙  ○  ○  │       1/5        │        1/5         │
├──────┼─────────┼──────────┤
│乙  ○  ○  │       1/5        │        1/5         │
├──────┼─────────┼──────────┤
│丁  ○  ○  │       1/5        │        1/5         │
├──────┼─────────┼──────────┤
│己  ○  ○  │       1/15       │        1/15        │
├──────┼─────────┼──────────┤
│庚  ○  ○  │       1/10       │        1/10        │
├──────┼─────────┼──────────┤
│戊  ○  ○  │       1/10       │        1/10        │
└──────┴─────────┴──────────┘
